【裁判字號】    97,交抗,535
【裁判日期】    970514
【裁判案由】    違反道路交通管理處罰條例
【裁判全文】
臺灣高等法院交通事件裁定             97年度交抗字第535號
抗  告  人
即  異議人
即受處分人  甲○○
上列抗告人因違反道路交通管理處罰條例案件，不服臺灣士林地
方法院交通法庭，中華民國97年 3月31日所為裁定（97年度交聲
字第166號），提起抗告，本院裁定如下：
    主  文
抗告駁回。
    理  由
一、原裁定詳如附件所載。
二、本件抗告意旨略以：
  (一)證人即舉發本件違規之警員顏哲男所證並未看見抗告人與前
    車之距離，更沒有任何測速相關數據之依據，何來原處分「
    行速40公里與前車距離半個自小客車車身」，未保持安全距
    離之處分理由。
  (二)抗告人及證人徐鴻鵬已說明徐宏鵬之前車熄火，導致徐宏鵬
    緊急剎車，證人顏哲男證詞表示處理時並沒有發現徐宏鵬之
    前車熄火之事，則本件碰撞責任之歸屬，明顯可議。且警員
    在沒有數據佐證，未查明碰撞因果關係情形下作出處分，明
    顯侵害抗告人權益。
  (三)抗告人向交通裁決所提出異議，依救濟程序向法院聲明異議
    ，皆依正常時間程序，何來裁決書第五條之處以最高金額之
    6千元之事由？
三、經查：
  (一)證人顏哲男於原審結證稱：當時我在現場路肩，有聽到煞車
    聲，隔一秒就看到異議人駕駛的 DI-1817號車輛追撞前車肇
    事等語。其固證稱：因為那一秒鐘的時間，並沒有看到異議
    人和前車的距離。惟證人徐鴻鵬於原審即結證：當時其駕駛
    車號 5G-4319小貨車，前面路口是紅燈，變綠燈時我前面的
    車也起步，開了一下好像熄火，我就趕快煞車，起先我沒有
    撞到前面那台熄火的車，後來我後面那部車可能也是起步，
    就追撞到我的車，我才追撞到前面的車等語。準此，異議人
    之前車即徐鴻鵬所駕駛之小貨車在綠燈起步後，其前車突然
    熄火，最先受到反應不及之人應係徐鴻鵬，惟其並未因此而
    追撞前車，而係受到異議人之追撞才撞及熄火之車。按汽車
    在同一車道行駛時，除擬超越前車外，後車與前車之間應保
    持隨時可以煞停之距離，道路交通安全規則第94條第 1項定
    有明文，可知後車與前車之間隨時可以煞停之距離，即為後
    車駕駛人應保持之安全距離。當時異議人車輛既已起步行進
    ，自須與前車保持隨時可以煞停之安全距離，而異議人車輛
    竟煞車不及而撞擊前方徐鴻鵬車輛，足徵異議人確未與前車
    保持安全距離無訛。縱當時確如異議人所言另有徐鴻鵬之前
    車熄火之事，倘異議人如同徐鴻鵬保持安全車距，應仍可在
    突發事故時及時煞車，而不致肇事，是異議人之違規事實，
    甚為明確。原審基此認原處分並無不當，經核並無違誤。
  (二)按聲明異議，無停止執行之效力，但依法裁定停止執行者，
    不在此限，道路交通案件處理辦法第15條定有明文，又道路
    交通管理處罰條例第9條第1項規定應受罰鍰處罰之行為人接
    獲違反道路交通管理事件通知單後，得於15日內逕依各該條
    款罰鍰最低額，自動繳納結案。依同條例第92條授權訂定之
    違反道路交通管理事件統一裁罰標準及處理細則第41條第 1
    項及第48條第 1項僅係就上開意旨為具體細節之規定，並未
    逾越母法之授權，與法律保留原則亦無違背。至上開細則第
    41條第 2項規定，行為人逾指定應到案日期後到案，另同細
    則第44條第 1項規定，違反道路交通管理事件行為人未依規
    定自動繳納罰鍰，或未依規定到案聽候裁決者，處罰機關即
    一律依標準表規定之金額處以罰鍰，此屬法律授權主管機關
    就裁罰事宜所訂定之裁量基準，其罰鍰之額度並未逾越法律
    明定得裁罰之上限，並得促使行為人自動繳納、避免將來強
    制執行困擾及節省行政成本，且寓有避免各行政機關於相同
    事件恣意為不同裁罰之功能，亦非法所不許。至行為人對主
    管機關之裁罰不服，法院就其聲明異議案件，如認原裁決有
    違法或不當之情事，縱行為人有未依指定到案日期或委託他
    人到案者，仍得為變更處罰之裁判（司法院大法官會議釋字
    第 511號解釋文暨理由書參照），是以異議人與一般違反道
    路交通管理事件行為人未依規定自動繳納罰鍰，或未依規定
    到案聽候裁決者，處罰機關依法仍應即一律依標準表規定之
    金額處以罰鍰（即本案依道路交通管理處罰條例第33條第 1
    項所定罰緩之最高額新台幣 6,000元裁罰之），不因其聲明
    異議而有所不同，但異議人聲明異議為有理由時，承審法院
    自會以裁定變更或撤銷原處分，使異議人無須繳交罰鍰，自
    無不利益變更之問題。查本件異議人於94年12月16日簽收舉
    發違反道路交通管理事件通知單後，並未依規定自動繳納罰
    鍰，亦未依該通知單上所載應到案日期到案聽候裁決，則異
    議人逾應到案期限60日以上，依違反道路交通管理事件統一
    裁罰基準表所定，自應處以最高額新台幣 6千元。是抗告人
    此部分所辯，亦容有誤解。
  (三)綜上，異議人提起本件抗告，為無理由，應予駁回。
四、據上論結，應依道路交通案件處理辦法第26條，刑事訴訟法
    第412條，裁定如主文。
中    華    民    國    97    年    5     月    14    日
                  刑事第五庭審判長法  官  吳  敦
                                  法  官  張傳栗
                                  法  官  陳春秋
以上正本證明與原本無異。
不得再抗告。
                                  書記官  李家敏
中    華    民    國    97    年    5     月    15    日


司法院資訊處製作；財團法人民間司法改革基金會備份。
